臺灣高等法院刑事判決
110年度上易字第1244號
上  訴  人  
即  被  告  陳裕學（原名陳勳宇）  

上列上訴人因侵占案件，不服臺灣桃園地方法院110年度易字第1
66號，中華民國110年5月17日第一審判決（聲請簡易判決處刑案
號：臺灣桃園地方檢察署109年度偵字第25218號），提起上訴，
本院判決如下：
    主  文
原判決撤銷。
甲○○犯業務侵占罪，累犯，處有期徒刑伍月，如易科罰金，以新
臺幣壹仟元折算壹日。
    犯罪事實
一、甲○○原係址設桃園市○○區○○○路0 段000 號「私立永兆兒童
    課後照顧服務中心」之照顧服務人員，負責學生課業教導及
    代收學費等業務，為從事業務之人，竟意圖為自己不法所有
    ，基於業務侵占之犯意，於109年3月20日16時許，在上址代
    收學費新臺幣（下同）1 萬9,500元後，未交付負責人乙○○
    ，而將之侵占入己。
二、案經乙○○訴由桃園市政府警察局大園分局報請臺灣桃園地方
    檢察署檢察官偵查後聲請以簡易判決處刑。
    理  由
壹、證據能力
    按被告以外之人於審判外之言詞或書面陳述，除法律有規定
    者外，不得作為證據。惟按被告以外之人，於審判外之陳述
    ，雖不符刑事訴訟法第159 條之1 至第159 條之4 之規定，
    而經當事人於審判程序同意作為證據，法院審酌該言詞陳述
    或書面陳述作成時之情況，認為適當者亦得為證據。刑事訴
    訟法第159 條之5 第1 項定有明文。本案所涉被告以外之人
    於審判外所為之陳述及所製作之文書，檢察官、上訴人即被
    告甲○○於本院審判期日中，均未爭執其證據能力，且本院審
    酌結果，認該證據資料製作時之情況，尚無違法不當及證明
    力明顯過低之瑕疵，以之作為證據應屬適當，依上開規定，
    認該等供述證據均具證據能力。又卷內之文書證據，亦無刑
    事訴訟法第159條之4 之顯有不可信之情況與不得作為證據
    之情形，本院審酌上開證據資料製作時之情況，尚無違法不
    當及證明力明顯過低之瑕疵，亦認為以之作為證據應屬適當
    ，是依刑事訴訟法第159 條至第159 條之5 規定，均有證據
    能力。
貳、實體方面
一、認定事實所憑證據及理由
    上揭事實，業據被告於警詢、原審及本院審理時坦承不諱（
    見偵查卷第7至10頁、原審易字卷第36頁、本院卷第52頁）
    ，並經證人即告訴人乙○○於警詢、原審及本院證述明確（見
    偵查卷第23至26頁、原審易字卷第42頁、本院卷第52至53頁
    ），並有告訴人之指認犯罪嫌疑人紀錄表在卷可佐（見偵查
    卷第29至31頁），足徵被告上開任意性之自白與事實相符，
    堪予採信。本案事證明確，應依法論科。
二、論罪：
㈠、核被告所為，係犯刑法第336 條第2 項業務侵占罪。
㈡、被告前因詐欺、業務侵占等案件，分別經原審法院以103年度
    審交易第762號、105年度審簡字第424 號判決各處有期徒刑
    3月、6月、6月，詐欺罪部分再經本院以104年度上易字第60
    8號判決駁回上訴，均確定在案。嗣經原審法院以105 年度
    聲字第3204號裁定應執行有期徒刑1年2月確定，並於107年8
    月2日易科罰金執行完畢，有本院被告前案紀錄表在卷可稽
    ，是其於受徒刑之執行完畢後，5 年以內故意再犯有期徒刑
    以上之本罪，為累犯。復參酌司法院大法官第775 號解釋意
    旨，被告前已因業務侵占罪案件經法院論罪科刑，於本案又
    再犯相同罪質之罪，衡酌被告之行為侵害法益及其不法內涵
    與罪責程度，暨其顯未因前案有期徒刑執行完畢而心生警惕
    ，謹慎行事，漠視法紀，足徵其對於刑罰反應力薄弱，而有
    加重其刑之必要，爰依刑法第47條第1 項規定，加重其刑。
㈢、按刑法第59條明定犯罪之情狀顯可憫恕，認科以最低度刑仍
    嫌過重者，得酌量減輕其刑。查刑法第336條第2項之業務侵
    占罪最低本刑為有期徒刑6月，本案被告符合累犯加重事由
    ，故最低徒刑應量處有期徒刑7月，亦即需入監執行，然審
    酌被告侵占金額僅為19500元，尚非鉅額，且於原審判決後
    ，業於110年6月21日與告訴人達成和解，並將與侵占之款項
    同額之金額賠償告訴人，有和解書在卷可佐（本院卷第55頁
    ），告訴人亦到庭表示有感受到被告誠意，願原諒被告，請
    從輕量刑等語（見本院卷第52至53頁），故本案認被告犯罪
    之情狀尚堪憫恕，科以最低度刑仍嫌過重，爰依刑法59條酌
    減其刑。被告同時有刑罰加重減輕事由，應依法先加後減之
    。
三、撤銷改判之理由
㈠、原審認被告上開犯行事證明確，而予論罪科刑，並為沒收之
    宣告，固非無見。惟查：被告於原審判決後，業與告訴人達
    成和解，並賠償完畢己如上述，依其犯罪情狀，應認有刑法
    第59條規定之適用，且毋庸諭知沒收，原審未斟酌及此而為
    科刑及沒收，自有違誤。被告以此為由上訴指摘原判決不當
    ，為有理由，自應由本院撤銷改判。
㈡、爰審酌被告任職於兒童課後照顧服務中心擔任照顧服務人員
    ，竟利用其業務上代收學費之機會，將收取之款項挪為己用
    ，造成課後服務中心財產上之損失，所為實屬不該，惟念及
    被告犯後坦承犯行，態度良好，且與告訴人達成和解，告訴
    人亦於原審及本院表達希望對被告從輕量刑之意，兼衡被告
    侵占之金額暨其為專科肄業之教育程度、家庭經濟狀況小康
    等情狀，量處如主文第2項所示之刑，併諭知易科罰金之折
    算標準。
㈢、至被告所侵占之款項，如上所述，被告業與告訴人達成和解
    ，並賠償與侵占金額等額之款項，其性質上與刑法第38條之
    1第5項所稱「犯罪所得已實際合法發還被害人者」相當，若
    再就此部分犯罪所得宣告沒收或追徵，實有過苛之虞，本院
    衡酌上情，爰依刑法第38條之2第2項規定，不予宣告沒收或
    追徵。
據上論斷，應依刑事訴訟法第369條第1項前段、第364條、第299
條第1項前段，刑法第336條第2 項、第47條第1項、第59條、第4
1條第1項前段，刑法施行法第1條之1第1項，判決如主文。
本案經檢察官楊挺宏聲請簡易判決處刑，檢察官曾鳳鈴到庭執行
職務。
中　　華　　民　　國　　110 　年　　8 　　月　　31　　日
     　　　　　　 刑事第十六庭  審判長法　官  葉騰瑞
                                      法　官  古瑞君
                                      法　官  廖紋妤
以上正本證明與原本無異。
不得上訴。
                                      書記官  江珮菱
中　　華　　民　　國　　110 　年　　8 　　月　　31　　日
附錄：本案論罪科刑法條全文
刑法第336條
對於公務上或因公益所持有之物，犯前條第1項之罪者，處1年以
上7年以下有期徒刑，得併科15萬元以下罰金。
對於業務上所持有之物，犯前條第1項之罪者，處6月以上5年以
下有期徒刑，得併科9萬元以下罰金。
前二項之未遂犯罰之。